【裁判字號】    95,交聲,603
【裁判日期】    950921
【裁判案由】    聲明異議
【裁判全文】
臺灣高雄地方法院交通事件裁定         95年度交聲字第603號
原處分機關  高雄市政府
異  議  人
即受處分人  甲○○
                      號3樓
上列異議人因違反道路交通管理處罰條例案件，對於高雄市政府
民國95年8 月18日以高市府交裁字第裁32-BO0000000號違反道路
交通管理事件裁決書所為之處分，聲明異議，本院裁定如下：
    主  文
原處分撤銷。
甲○○汽車駕駛人肇事致人受傷逃逸，吊銷其駕駛執照，壹年內
不得考領駕駛執照。
    理  由
一、異議意旨略以：異議人即受處分人甲○○於民國95年2 月23
    日17時40分許，在高雄市鼓山區○○○路與銘傳路口，駕駛
    車牌號碼8662-JL 號自小客車，與被害人孫玉堂所騎乘之車
    牌號碼VUJ-773 號輕型機車發生車禍，致孫玉堂受傷，異議
    人於肇事後駛離現場，惟異議人經通知到案後，已主動至被
    害人居所探視，並坦承犯行，與被害人達成和解，異議人在
    本案中，對被害人所造成之傷害，應屬輕傷之範圍，非屬重
    大傷害或死亡，因此應不構成「永久禁考」之要件，原處分
    顯有過重，且刑事部分關於肇事逃逸之案件，業經判處異議
    人有期徒刑6 月，緩刑2 年，爰具狀聲明異議等語。
二、原處分意旨略以：異議人甲○○於上揭時地，駕駛前開自小
    客車，肇事致人受傷而逃逸，經警於95年3 月2 日以高市警
    交字第BO0000000 號舉發違反道路交通管理事件通知單對異
    議人舉發。嗣經原處分機關於95年8 月18日，依道路交通管
    理處罰條例第62條第1 項、第67條規定，以高市府交裁字第
    裁32-BO0000000號裁決書，對受處分人裁處吊銷駕駛執照，
    終身禁考等語。
三、按行為後法律或自治條例有變更者，適用行政機關最初裁處
    時之法律或自治條例。但裁處前之法律或自治條例有利於受
    處罰者，適用最有利於受處罰者之規定，行政罰法第5 條定
    有明文，亦即於行為人行為後，行政罰之法律或自治條例有
    變更者，係採從新從輕原則（該條文之立法理由參照），合
    先敘明。
四、經查：
(一)、異議人於95年2 月23日17時45分，駕駛車牌號碼8662-JL 號
    自小客車，行經高雄市○○路、銘傳路口，欲轉入銘傳路時
    ，適被害人孫玉堂所騎乘車牌號碼VUJ-773 號輕型機車，自
    左方2 停等紅燈汽車之間隙中穿出，異議人見狀煞避不及，
    二車遂發生擦撞，被害人因而人車倒地，致受有右手、左腳
    挫傷等傷害，異議人竟未下車施以必要之急救而逃逸乙節，
    業據異議人於本院95年交訴字第137 號刑事案件審理時坦承
    不諱，核與被害人於該案之警詢、偵查中之指訴相符，並經
    證人汪紹輝於同案偵查中證述明確，並有被害人所提出之診
    斷證明書1 紙、道路交通事故現場圖1 份，及現場暨車損照
    片6 張附於前開刑事卷宗可稽，事證明確，並經本院以95年
    度交訴字第137 號判決異議人有期徒刑6 月，緩刑2 年確定
    等情，亦經本院依職權調閱前開刑事判決，及異議人之前科
    紀錄表核閱無訛，是以，異議人於上揭時地所為「肇事致人
    受傷而逃逸」之違規行為，事證明確，足堪認定。
(二)、異議人於前揭行為時，94年12月28日修正前之道路交通管理
    處罰條例（下稱修正施行前道路交通管理處罰條例）第62條
    第1 項、第67條第1 項固分別明定：「汽車駕駛人，駕駛汽
    車肇事致人受傷或死亡，應即採取救護或其他必要措施，並
    向警察機關報告，不得駛離；違者吊扣其駕照三個月至六個
    月」；「逃逸者吊銷駕駛執照。又汽車駕駛人，曾依第二十
    七條第二項、第二十九條之二第四項、第三十五條第一項、
    第二項後段、第三項後段、第三十七條第二項、第五十四條
    、第六十一條第一項第一款、第二款、第六十二條第一項之
    規定吊銷駕駛執照者，終身不得考領駕駛執照。」。惟查，
    異議人行為後，94年12月28日修正之道路交通管理處罰條例
    ，已於95年7 月1 日施行（下稱修正後道路交通管理處罰條
    例），將第62條第1 項所定關於肇事致人死傷而逃逸之處罰
    規定，移置為同條第4 項，並修正其內容為：「汽車駕駛人
    駕駛汽車肇事致人受傷而逃逸者，吊銷其駕駛執照；致人重
    傷或死亡者，吊銷其駕駛執照，並不得再考領。」；同條例
    第67條第1 項、第3 項則分別修正為：「汽車駕駛人，曾依
    第二十七條第二項、第二十九條之二第五項、第三十五條第
    一項、第三項後段、第四項後段、第三十七條第二項、第五
    十四條、第六十一條第一項第一款、第二款、第六十二條第
    四項後段規定吊銷駕駛執照者，終身不得考領駕駛執照。但
    有第六十七條之一所定情形者，不在此限」；「汽車駕駛人
    ，曾依本條例其他各條規定吊銷駕駛執照者，一年內不得考
    領駕駛執照。」，並增訂同條例第67條之1 之條文。是以，
    依上開新舊法比較之結果，應以異議人行為後所修正施行之
    道路交通管理處罰條例第62條第4 項前段、第67條第1 項、
    第3 項、第67條之1 第3 款規定，對其較為有利，故依前開
    說明，就異議人所為肇事致人受傷而逃逸之違規行為，應依
    修正後道路交通管理處罰條例第62條第4 項前段、第67條第
    3 項之規定裁處。
(三)、承上所述，異議人肇事致人受傷而逃逸之違規行為，雖堪以
    認定，惟本件被害人所受傷害，經醫院診斷結果，僅係「右
    手、左腳挫傷及擦傷」，此有高雄市立聯合醫院診斷證明書
    在卷足憑，是被害人所受之傷勢顯未到達毀敗或嚴重減損一
    肢機能或於身體或健康有重大不治或難治之傷害，亦即未至
    重傷害程度。原處分機關以受處分人肇事致人受傷而舉發違
    規，並據以裁罰，固非無據。然異議人於前開行為後，道路
    交通管理處罰條例既有上述之變更，原處分機關未比較新舊
    法，逕依修正施行前道路交通管理處罰條例第62條第1 項、
    第67條第1 項規定，裁處異議人「吊銷駕駛執照，終身不得
    考領」之處分，顯不符前述從新從輕之原則，即有未洽，本
    件異議人執詞提出異議，非無理由，自應由本院將原處分撤
    銷，並依修正後道路交通管理處罰條例第62條第4 項前段、
    第67條第3 項規定，諭知裁處吊銷駕駛執照，1 年內不得考
    領駕駛執照之處分，以資適法。
五、據上論斷，應依道路交通管理處罰條例第87條第2 項，道路
    交通案件處理辦法第20條前段，裁定如主文。
中    華    民    國    95    年    9     月    21    日
                  交通法庭    法  官  鄭凱文
以上正本證明與原本無異。
如不服本裁定，應於收受送達後5 日內向本院提出抗告狀。
中    華    民    國    95    年    9     月    21    日
                              書記官  林慧芬


司法院資訊處製作；財團法人民間司法改革基金會備份。
